【裁判字號】    89,訴,585
【裁判日期】    890915
【裁判案由】    毒品危害防制條例
【裁判全文】
臺灣板橋地方法院刑事判決                          八十九年度訴字第五八五號
    公  訴  人  臺灣板橋地方法院檢察署檢察官
    被      告  己○○
    選任辯護人  林宇文律師
    被      告  辛○○
    指定辯護人  乙○
右列被告等因違反毒品危害防制條例案件，經檢察官提起公訴（八十九年度偵字第二
四六三號），乙○判決如左：
    主  文
己○○、辛○○共同連續販賣第一級毒品，均累犯，各處有期徒刑玖年。
扣案海洛因貳包（合計淨重貳點貳柒公克）；海洛因貳包（合計淨重貳點壹肆公克）
；海洛因貳包（合計淨重拾參點肆玖公克），均沒收銷燬之。扣案分裝袋伍拾肆個沒
收之。犯罪所得財物共計新臺幣柒萬柒仟元均沒收之，如全部或一部不能沒收時，以
其等財產抵償之。
己○○、辛○○其餘被訴販賣第二級毒品部分無罪。
    事  實
一、己○○前因犯傷害罪，經臺灣臺北地方法院判處有期徒刑六月確定，於民國八十
    五年四月九日易科罰金執行完畢。辛○○前因違反麻醉藥品管理條例案件，經臺
    灣臺北地方法院判處有期徒刑四月確定，於八十三年十一月十一日易科罰金執行
    完畢。詎彼二人均不知悔改，基於共同意圖營利販賣第一級毒品海洛因之概括犯
    意聯絡與行為分擔，自八十八年三、四月間起即由己○○提供海洛因（該等海洛
    因來源不詳）予辛○○再販賣予戊○○、庚○○二人，辛○○則將販賣海洛因之
    金錢交予己○○，己○○則給予辛○○第二級毒品安非他命供彼施用，作為酬勞
    。辛○○、己○○二人以上開方式，販賣海洛因予戊○○、庚○○二人之時地、
    方式如左：
（一）辛○○、己○○二人自八十八年三、四月間起迄八十九年一月二十一日前，由
      己○○提供海洛因予辛○○，辛○○則打電話予戊○○問是否要買海洛因或由
      戊○○打電話聯絡辛○○要買海洛因，交易地點有一次是在基隆市○○路名處
      ，其餘都是在臺北縣中和市○○街大華郵局第十支局前的路口，戊○○開車至
      上址後辛○○就會至戊○○之車上交易毒品買賣，每次由辛○○交付重量不詳
      之海洛因予戊○○，戊○○則每次約交付新臺幣（下同）一萬元予辛○○，次
      數大約七、八次。
（二）辛○○、己○○二人自八十八年年底起迄八十九年一月二十一日前，庚○○共
      三次打辛○○0000000000號之行動電話聯絡要買海洛因，二人約定
      交易時間、地點，辛○○即由己○○提供海洛因予彼，並由辛○○將海洛因販
      賣予庚○○，庚○○則交付金錢予辛○○，詳細時間、地點如左：
１、辛○○、庚○○二人第一次是於八十八年年底約在臺北市○○○○路名之馬路上
    ，辛○○、己○○二人推由辛○○將重量不詳之海洛因販賣予庚○○，庚○○則
    交付三千元予辛○○。
２、過了一、二星期後，辛○○、庚○○二人第二次約在臺北縣板橋市○○路不詳處
    所的馬路上，辛○○、己○○二人推由辛○○將重量不詳之海洛因販賣予庚○○
    ，庚○○則交付二千元或三千元予辛○○。
３、經過第二次交易後之一星期，辛○○、庚○○二人第三次約在臺北縣板橋市○○
    路不詳處所的馬路上，辛○○、己○○二人推由辛○○將重量不詳之海洛因販賣
    予庚○○，庚○○則交付二千元予辛○○。
二、嗣於八十九年一月二十日晚上辛○○打電話給戊○○說彼搬家需要錢，問戊○○
    需不需要買海洛因，戊○○說好，彼二人即約於八十九年一月二十一日下午二時
    許在臺北縣中和市○○街大華郵局第十支局前之路口交易。而八十九年一月二十
    一日下午，庚○○則連絡辛○○要購買一萬四千元的海洛因，交易地點是臺北縣
    中和市○○路一二二號前。辛○○與己○○即基於前開販賣海洛因之概括犯意，
    彼二人既早已和客戶戊○○、庚○○二人談妥海洛因交易之價格、數量、地點，
    則彼等即係已達販賣海洛因之著手階段，彼二人旋於八十九年一月二十一日下午
    攜帶海洛因二包（合計淨重二點二七公克）到與戊○○約定之上址臺北縣中和市
    ○○街大華郵局第十支局前之路口，坐上由戊○○所駕駛之車號ＦＣ－九０四三
    號自小客車，利用不知情之戊○○開車載彼等至與庚○○約定之臺北縣中和市○○路一二二號前，當日下午三時許，庚○○則依約至上址臺北縣中和市○○路一
    二二號前趨前向戊○○所駕駛之上開車號ＦＣ－九０四三號自小客車向辛○○購
    買海洛因，而辛○○、己○○正著手販賣海洛因然尚未交付海洛因與庚○○之際
    ，為根據線報埋伏在上址之警員當場查獲，並在上開ＦＣ－九０四三號自小客車
    上扣得辛○○、己○○所有欲以之販賣予戊○○、庚○○之前開海洛因二包（合
    計淨重二點二七公克）；復經辛○○供述，於八十九年一月二十一日下午九時許
    ，警方帶同辛○○至彼位於臺北縣中和市○○街二０二巷十二號九樓之四之租屋
    處，扣得辛○○所有與本案無關之安非他命三包（合計淨重十六點二一公克）、
    吸食器一具；辛○○、己○○二人所有預備供犯販賣海洛因罪所用之海洛因二包
    （合計淨重二點一四公克、起訴書誤繕為毛重十六點五三公克）、分裝袋五十四
    個等物。後警方於八十九年一月二十二日上午十一時三十分許，將辛○○、己○○移送臺灣板橋地方法院檢察署，在該署候審室裡，己○○為警在其黑色大衣右
    側口袋裡扣得彼所有預備供與辛○○共同犯販賣海洛因罪所用之海洛因二包（合
    計淨重十三點四九公克）等物。
三、案經臺北市政府警察局刑事警察大隊報告臺灣板橋地方法院檢察署檢察官偵查起
    訴。
    理  由
壹、有罪部分（即被告等販賣海洛因部分）：
一、訊據被告辛○○、己○○固坦承於八十九年一月二十一日下午三時許，戊○○駕
    駛車號ＦＣ－九０四三號自小客車載彼等至臺北縣中和市○○路一二二號前，庚○○趨向該車與被告辛○○講話時，即為埋伏在旁之警員當場查獲，並在車上扣
    得海洛因二包（合計淨重二點二七公克）等情，惟均矢口否認有何販賣海洛因之
    犯行，被告辛○○辯稱：「八十九年一月二十一日下午三時許，由戊○○開車載
    我和被告己○○，因（許超）傑的車之前被拖吊，所以我們坐上戊○○的車要將
    車子取回，而車上的扣案海洛因是由我和（許超）傑和（許哲）銘各出錢在我位
    於臺北縣中和市○○街的住處向綽號阿水之人（姓名不詳的成年男子）購買，我
    們是當天下午向阿水購買，證人庚○○打電話跟我說他難過，所以我們就約在中
    和市○○路一二二號前，他沒有說要買毒品，但只是說先救他一下。我知道他難
    過是因為毒癮，我們到了約定的中和市○○路一二二號後，庚○○過來我還沒有
    交毒品給他，警方就上前將我逮捕。我跟庚○○、戊○○都是朋友關係；警方並
    於當天下午九時許到我中和市○○街的住處所扣到的安非他命及海洛因及及分裝
    袋五十四個、吸食器壹個均是我所有。分裝袋是供我每天自己吸用毒品所放的袋
    子，毒品都是我跟阿水購買的，被告己○○沒有要我幫他賣毒品，只是有時我們
    會一起前去購買毒品。」云云；被告己○○辯稱：「當時（八十九年一月二十一
    日下午三時許）我是坐戊○○的車，要去拖吊場牽車，經過臺北縣中和市○○路
    一二二號前，被告陳（錦隆）說要等朋友，當時庚○○過來跟被告陳（錦隆）講
    話，他們講話內容我不清楚？但警察就拿槍過來將我們逮捕，帶我們下車搜身，
    警方說有在車上扣得海洛因二包，我不知該二包海洛因是何人丟的？但不是我丟
    的，警方後來移送我至（臺灣板橋地方法院）檢察署時，在我身上搜到二包海洛
    因，重量不詳。那是我向綽號阿水之男子（姓名、年籍不詳）購買，是於當天在
    辛○○位於中和市○○街的住處以七萬元購得。我是要自己吸用。我從來沒有販
    賣過毒品海洛因及安非他命過，也沒有提供毒品要被告陳（錦隆）幫我販賣，再
    提供安非他命作為酬勞。」云云。惟查：
（一）被告辛○○如何自八十八年三、四月間起迄八十九年一月二十一日前，先後多
      次打電話予戊○○問是否要買海洛因或由戊○○打電話聯絡被告辛○○要買海
      洛因，交易地點有一次是在基隆市○○路名處，其餘都是在臺北縣中和市○○
      街大華郵局第十支局前的路口，戊○○開車至上址後被告辛○○就會至戊○○
      之車上交易，每次由被告辛○○交付重量不詳之海洛因予戊○○，戊○○則每
      次約交付一萬元予被告辛○○，次數大約七、八次等情，業據證人戊○○到庭
      結證明確（見乙○八十九年六月十九日訊問筆錄）。再被告辛○○如何自八十
      八年年底起迄八十九年一月二十一日前，庚○○共三次打辛○○000000
      0000號之行動電話聯絡要買海洛因，二人約定左列之交易時間、地點，被
      告辛○○將海洛因販賣予庚○○，庚○○則交付金錢予辛○○：
１、被告辛○○、庚○○二人第一次是於八十八年年底約在臺北市○○○○路名之馬
    路上，被告辛○○販賣重量不詳之海洛因予庚○○，庚○○則交付三千元予被告
    辛○○。
２、過了一、二星期後，被告辛○○、庚○○二人第二次約在臺北縣板橋市○○路不
    詳處所的馬路上，被告辛○○販賣重量不詳之海洛因予庚○○，庚○○則交付二
    千元或三千元予辛○○。
３、經過第二次交易後之一星期，被告辛○○、庚○○二人第三次約在臺北縣板橋市
    ○○路不詳處所的馬路上，被告辛○○販賣重量不詳之海洛因予庚○○，庚○○
    則交付二千元予被告辛○○等情，業據證人庚○○到庭具結證述在卷（見乙○八
    十九年五月二十一日訊問筆錄）。
而被告辛○○確曾於右開時地多次販賣海洛因予戊○○、庚○○二人，該等販賣之海
洛因係由被告己○○所提供，且被告己○○會贈與安非他命與被告辛○○做為販賣海
洛因之酬勞等情，亦據被告辛○○於警訊中坦認屬實（見偵查卷第七至十頁），是上
開證人戊○○、庚○○二人有關被告辛○○如何販賣予彼等海洛因之證詞，並非無稽
，誠屬有據。
（二）參以，被告辛○○如何於八十九年一月二十日晚上打電話給戊○○說彼搬家需
      要錢，問戊○○需不需要買海洛因，戊○○說好，彼二人即約於八十九年一月
      二十一日下午二時許在臺北縣中和市○○街大華郵局第十支局前之路口交易海
      洛因，而八十九年一月二十一日下午，庚○○則連絡被告辛○○要購買一萬四
      千元的海洛因，交易地點是臺北縣中和市○○路一二二號前，被告辛○○與己○○二人於八十九年一月二十一日下午先到與戊○○約定之上址臺北縣中和市
      ○○街大華郵局第十支局前之路口，坐上由戊○○所駕駛之車號ＦＣ－九０四
      三號自小客車，戊○○則駕駛該自小客車載彼等至臺北縣中和市○○路一二二
      號前，當日下午三時許，庚○○至上址臺北縣中和市○○路一二二號前趨前向
      戊○○所駕駛之上開車號ＦＣ－九０四三號自小客車與被告辛○○洽談之際，
      即被埋伏在旁之警員當場查獲，並在上開ＦＣ－九０四三號自小客車上扣得辛○○、己○○所有海洛因二包（合計淨重二點二七公克）等情，亦據證人戊○○、庚○○結證無訛（見乙○八十九年六月十九日訊問筆錄、八十九年五月二
      十一日訊問筆錄）。抑且，證人即查獲被告二人之警員甲○○到庭具結證稱：
      「（敘述查獲被告之情形？）我們是接獲線報知道於八十九年一月二十一日下
      午三時左右，有人會在臺北縣中和市○○路一二二號前交易毒品，我們共有四
      位警員跟蹤要購買毒品之庚○○（他是走路）跟至上開地點後看到庚○○過去
      和一部車內之人洽談，我們猜就是這部車沒有錯，我們就過去逮捕，當時車內
      駕駛是戊○○，而被告陳（錦隆）坐在前右座，被告許（超傑）是坐在後座，
      車內共有三人，他們還沒有一手交錢一手交毒品前我們就將他們逮捕。並在車
      內手煞車旁查獲扣案之海洛因二包，我忘了是否有去搜庚○○之身體，忘了是
      否有搜到錢？我們先帶上開人等去警察局，（被告）辛○○說在他位於中和市
      ○○街的住處尚有毒品，他就帶我們前去並扣得扣案之安非他命和海洛因，及
      吸食器及分裝袋等物，當時也有查獲丁○○，因她也是被通緝。我忘了她是否
      有說上址住處的毒品是怎麼回事？她是被告陳（錦隆）的女友。在警察局所作
      的警訊筆錄都是依照他們的陳述所製作，沒有對被訊問人有任何的刑求或恐嚇
      。我們將被告等人移送地檢署時，和法警在候審室內在被告許（超傑）的身上
      搜到二包海洛因。」等語（見乙○八十九年六月十九日訊問筆錄）。此外，復
      有在上開ＦＣ－九０四三號自小客車上所扣得之海洛因二包（合計淨重二點二
      七公克）；在被告辛○○位於臺北縣中和市○○街二０二巷十二號九樓之四之
      租屋處，所扣得之安非他命三包（合計淨重十六點二一公克）、吸食器一具（
      按安非他命與吸食器與本案無關）、海洛因二包（合計淨重二點一四公克、起
      訴書誤繕為毛重十六點五三公克）、分裝袋五十四個等物；在臺灣板橋地方法
      院檢察署候審室裡，自被告己○○之黑色大衣右側口袋裡扣得之海洛因二包（
      合計淨重十三點四九公克）等物，且上開毒品經送驗結果確分別為上述之海洛
      因與安非他命，淨重亦如上述等情，亦有乙○卷附法務部調查局檢驗通知書四
      紙可稽。是被告辛○○在警訊中有關於右開時地多次販賣海洛因予戊○○、庚○○二人，該等販賣之海洛因係由被告己○○所提供，且被告己○○會贈與安
      非他命與被告辛○○做為販賣海洛因之酬勞之供述，信而有徵，況警方在對被
      告辛○○製做上開警訊筆錄時，並未對彼有何刑求之行為，且該警訊筆錄是依
      被告辛○○之陳述所製作等情，亦據證人即警員甲○○結證明確，核與證人即
      和被告辛○○同在一間辦公室接受警方訊問之庚○○到庭結證之情節相符（見
      乙○八十九年六月十九日訊問筆錄、乙○八十九年五月十一日訊問筆錄）。足
      見被告辛○○於警訊中自白具有任意性，當得做為認定彼和被告己○○販賣海
      洛因之犯罪事實之依據，並無疑義。被告辛○○空言辯稱製作彼警訊筆錄之警
      員甲○○曾打彼之頭部，大聲恐嚇彼需要承認云云，顯係事後畏罪卸責之虛詞
      ，並不足取。又被告辛○○於乙○辯稱警訊時彼跟警員說沒有販賣海洛因，但
      警方不相信云云（見乙○八十九年五月二十六日訊問筆錄），惟訊之證人即製
      作被告辛○○警訊筆錄之警員甲○○到庭結證：「我是做他筆錄之人，沒有打
      他頭部，我們筆錄是依他所陳述所製作，不是『他所說的他沒有販賣，但我們
      不相信』此事。」等語（見乙○八十九年六月十九日訊問筆錄），足見並無被
      告辛○○曾跟警員說沒有販賣海洛因，但警方不相信之事，是被告辛○○之選
      任辯護人未細究全案而誤解證人甲○○前開證詞之真意，實無足取。
（三）另八十九年一月二十一日中午，被告二人曾在被告辛○○位於臺北縣中和市○○街二０二巷十二號九樓之四之租屋處，分裝海洛因並將之藏放在上址天花板
      等情，亦據證人即被告辛○○之朋友丁○○於警訊中證述在卷（見偵查卷第二
      十頁正反面），足見被告二人確有分裝毒品海洛因之行為，該等海洛因衡情即
      係被告二人所有供彼等預備販賣之用，堪以認定。雖丁○○嗣後於乙○證稱是
      警方要彼配合做上開之證詞，如不配合法官會認為彼是販賣毒品之共犯，且彼
      未曾看到被告二人在上址分裝毒品海洛因云云（見乙○八十九年八月四日訊問
      筆錄），然訊之證人即製作丁○○警訊筆錄之警員丙○○到庭具結證稱：「（
      提示偵卷第十七至二十頁丁○○之警訊筆錄『提示並告以要旨』，上開筆錄是
      否你製作？）是的，我們是依照她的陳述製作筆錄，沒有刑求或恐嚇她，至於
      有二份筆錄則是第一次她否認有看到被告在分裝毒品，但在搜索扣押時她有承
      認有看到被告二人在分裝毒品。我就拿搜索扣押筆錄給她看，說她以前有看到
      被告二人有在分裝毒品，為何現不承認？她就主動配合願意再作第二份筆錄，
      我也沒有恐嚇她如不供出被告在分裝毒品，法官會判她共同販賣。」等語（見
      乙○八十九年八月二十五日審判筆錄），是證人丁○○嗣後於乙○否認曾看到
      被告二人在分裝毒品海洛因之證詞，顯係事後迴護被告等之虛詞，益徵彼於警
      訊中有關曾看到被告二人在被告辛○○位於臺北縣中和市○○街二０二巷十二
      號九樓之四之租屋處，分裝海洛因並將之藏放在上址天花板之證詞，始為真實
      ，要無疑義。
（四）至被告己○○之選任辯護人與被告辛○○之指定辯護人即乙○公設辯護人皆辯
      稱略以：「本案僅有被告辛○○於警訊之自白，且彼上開自白不具任意性，又
      無其他補強證據，當不得僅以被告辛○○之前開有關是被告己○○提供毒品海
      洛因與被告辛○○販賣，被告己○○則提供安非他命與被告辛○○施用做為酬
      勞之自白，做為認定被告二人販賣海洛因之唯一證據。」云云。然被告辛○○
      之警訊自白具有任意性一節，業經乙○論述如前，況乙○認定被告己○○曾提
      供毒品海洛因予被告辛○○販賣，被告己○○則提供安非他命與被告辛○○施
      用做為酬勞犯罪事實之證據，並非僅憑被告辛○○之前開警訊自白，尚有證人
      庚○○、戊○○、丁○○之前揭證詞，與警方自ＦＣ－九０四三號自小客車上
      扣得之前開海洛因二包（合計淨重二點二七公克）；在被告辛○○位於臺北縣
      中和市○○街二０二巷十二號九樓之四之租屋處，扣得海洛因二包（合計淨重
      二點一四公克、起訴書誤繕為毛重十六點五三公克）、分裝袋五十四個等物；
      警方於八十九年一月二十二日上午十一時三十分許，將辛○○、己○○移送臺
      灣板橋地方法院檢察署，在該署候訊室裡，自被告己○○之黑色大衣右側口袋
      裡扣得之海洛因二包（合計淨重十三點四九公克）等物，而該等物品經送驗結
      果確分別為上述之海洛因，淨重亦如上述等情，亦有乙○卷附法務部調查局檢
      驗通知書四紙可稽等情，為主要論據，是被告己○○之選任辯護人與被告辛○○之指定辯護人即乙○公設辯護人前開有關被告己○○販賣海洛因之證據僅有
      共犯被告辛○○一人於警訊中之自白，別無其他補強證據云云，顯有誤會之處
      ，併予敘明。況被告己○○褲子口袋中既有上述重量甚多之海洛因如前，益徵
      該等海洛因應係被告己○○所有供彼與被告辛○○預備共同販賣之物，堪以認
      定，被告己○○雖辯稱該等海洛因是供彼自己施用一節，然苟該等海洛因係供
      其施用，實不可能於極短時間內施用如此多之海洛因，其何需甘冒被查緝之風
      險隨身攜帶無法於短時間內施用完畢之海洛因，故被告己○○隨身所攜帶之上
      開海洛因即為彼所有供彼與被告辛○○預備販賣所用之物，當無疑義，被告己○○辯稱該等隨身攜帶之海洛因是供彼施用一節，顯係卸責之詞，委無足取。
（五）按審理事實之法院於證人之陳述有部分前後不符或相互間有所歧異時，究竟何
      者為可採，仍應本其自由心證予以斟酌，非謂一有不符或矛盾，即應認其全部
      不可信。又證人對於犯罪之細節，所述固有渲染、誇大之處，然其基本事實之
      陳述，仍與犯行之真實性無礙時，尚非不得予以採信；又證人供述之證據前後
      不符時，究竟何者為可採，事實審法院仍得依證據法則，本於自由心證予以斟
      酌，作合理之比較，定其取捨，若其取捨判斷無從認為確實有違日常客觀之經
      驗法則，自不得指為違背法令，有最高法院八十一年度臺上字第五三０三號判
      決及八十二年度臺非字第一四一號判決可參。且證人就同一事實之陳述前後略
      有出入此乃各人之記憶不清，或細節未交待清楚，或其描述用語不同，省略片
      段情節，或記錄之詳簡有異所致，倘其主要陳述一致，即尚難因其細節稍有紛
      岐即將全部證言捨棄不採，亦有最高法院七十三年度臺上字第三九九八號判決
      可參。觀諸被告辛○○對彼如何於右開時地多次販賣海洛因予戊○○、庚○○
      二人，該等販賣之海洛因係由被告己○○所提供，且被告己○○會贈與安非他
      命與被告辛○○做為販賣海洛因之酬勞等基本構成犯罪事實，亦據被告辛○○
      於警訊中坦認屬實（見偵查卷第七至十頁），迭如前述，足徵證人戊○○、庚○○在乙○前開結證被告辛○○如何販賣海洛因予彼二人證詞之可信度，信而
      有徵，並非任意誣攀之詞，雖被告辛○○在警訊中有關於販賣海洛因之次數、
      金額、時間、地點之供述，與證人庚○○、戊○○在乙○之證述有些微之出入
      ，然人之記憶本即會隨時間之經過而日漸模糊，業如前述，當不得以此遽謂被
      告辛○○前開在警訊之供述，全不可採。被告己○○之選任辯護人徒以被告辛○○在警訊中之供詞與證人戊○○、庚○○之證詞並非全然一致，遽謂被告辛○○前揭警訊之供詞全不可取一節，顯係忽略關於被告辛○○、證人戊○○、
      庚○○上開有關被告辛○○販賣海洛因之基本事實之供證，確屬一致之事實，
      故參酌被告辛○○前開在警訊之供述；與證人戊○○、庚○○之證詞及扣案之
      海洛因、分裝袋；被告二人攜帶海洛因在ＦＣ－九０四三號自小客車被警查獲
      等情，確足以認定被告辛○○、己○○二人共同販賣海洛因與戊○○、庚○○
      之事實。
（六）再按販賣毒品係違法行為，非可公然為之，亦無公定之價格，不論是瓶裝或紙
      包，均可任意分裝增減分量，而每次買賣之價差，亦隨時依雙方之關係深淺、
      資力、需求之數量及對行情之認知、來源是否充裕、販賣者是否渴求資金、查
      緝是否嚴緊、購買者被查獲時供述購買對象之可能性之風險評估等，因而異其
      標準，並機動調整，非可一概而論，販賣之利得除經坦承犯行或價量至臻明確
      外，委難查得實情，販賣之人從價差或量差中牟利方式雖異，其意圖營利之非
      法販賣行為則一，況被告二人與戊○○、庚○○間，非屬至親，被告二人當無
      可能甘冒重典而按購入海洛因之價格轉售而毫無得利；易言之，販賣海洛因之
      行為，如具營利之意思而販入或賣出，二者如有其一，犯罪即屬既遂，縱以原
      價或低於原價讓予他人，仍屬販賣行為（最高法院六十七年臺上字第二五００
      號、六十九年臺上字第一六七五號判例及八十四年第三次刑事庭會議決議參照
      ），雖被告空言否認有右揭被訴犯行，無從調查知悉其販入海洛因之價格若干
      ，惟海洛因價格昂貴，非法販賣他人，刑責甚重，如謂其販入及賣出，而未謀
      利，顯違常理，足證被告二人之販賣海洛因予庚○○、戊○○，係在意圖營利
      ，堪以認定。
綜上諸情參互以析，被告等所辯，無非事後畏罪卸責之虛詞，本案事證明確，被告犯
行堪以認定，應予依法論科。
二、按海洛因係屬毒品危害防制條例第二條第二項第一款所規定之第一級毒品，核被
    告二人自八十八年三、四月間起迄八十九年一月二十一日前，販賣海洛因予戊○○七、八次既遂；被告二人自八十八年年底起迄八十九年一月二十一日前，販賣
    海洛因予庚○○三次既遂；均係犯毒品危害防制條例第四條第一項之販賣第一級
    毒品既遂罪。至被告二人於八十九年一月二十一日下午在上址臺北縣中和市○○
    路一二二號前，既早已和客戶戊○○、庚○○二人談妥海洛因交易之價格、數量
    ，則被告等即係已達販賣海洛因之著手階段（參見最高法院八十一年度臺上字第
    六九二號判決），而被告等未將海洛因交付予客戶戊○○、庚○○收受，是被告
    等就此部分應論以毒品危害防制條例第四條第五項（起訴書誤載為第四項）、第
    一項之販賣第一級毒品未遂罪（最高法院二十七年滬上字第五十號判例、七十八
    年度臺上字第一六六七號判決參照）。被告二人利用不知情之戊○○開車載彼等
    至上址臺北縣中和市○○路一二二號前，著手販賣海洛因予庚○○未遂，就此部
    分係間接正犯。被告二人間就上開犯行，有犯意聯絡及行為分擔，為共同正犯。
    被告等先後多次販賣第一級毒品既遂及一次販賣第一級毒品未遂之犯行，均時間
    緊接，犯罪構成要件相同，所犯罪名又屬同一，顯係基於概括犯意反覆為之，為
    連續犯，應均論以毒品危害防制條例第四條第一項之販賣第一級毒品既遂罪，本
    應加重其刑，然因販賣第一級毒品罪之法定刑為死刑或無期徒刑，依法不得加重
    法定刑，公訴意旨之「證據並所犯法條」欄僅論被告等係犯販賣第一級毒品未遂
    罪，對於被告等前開販賣第一級毒品既遂之犯行殊未論處，亦有未洽，應予更正
    。又被告等販賣第一級毒品前持有第一級毒品之低度行為，為其等販賣第一級毒
    品之高度行為所吸收，僅論以販賣第一級毒品罪。查被告等前曾有事實欄所載之
    犯罪科刑執行情形，有臺灣高等法院檢察署刑案紀錄簡覆表在卷可稽，其等受有
    期徒刑之刑執行完畢後，五年以內再犯有期徒刑以上之本罪，為累犯，然販賣第
    一級毒品罪之法定刑為死刑或無期徒刑，依法不得加重法定刑。再被告等所販賣
    之海洛因重量、次數、所得並非甚多（犯罪所得財物為七萬七千元，詳後述），
    致觸犯法定刑為死刑或無期徒刑之重典，依「罪刑相當性原則」，如謂被告等之
    上開犯行即需處以法定刑之死刑或無期徒刑，實嫌過重，爰依刑法第五十九條規
    定酌減其刑。爰審酌被告等因利慾薰心，明知臺灣近年來遭受毒害甚深，吸毒人
    口日益增加，吸毒之年齡層日漸降低，對社會國家之危害既深且遠，竟仍為一己
    之私利，在臺灣販賣第一級毒品海洛因，不惜戕害同胞之生命與身體健康，將使
    無數原本美滿之家庭因家人吸毒而家破人亡，對社會秩序之影響至深且遠，其等
    犯罪情節不得不謂為重大等一切情狀，量處如主文所示之主刑，以資懲儆。
三、至警方於八十九年一月二十一日下午三時許，在臺北縣中和市○○路一二二號前
    被告二人所乘坐之ＦＣ－九０四三號自小客車上扣得被告等所有之海洛因二包（
    合計淨重二點二七公克）；於八十九年一月二十一日下午九時許，在被告辛○○
    位於臺北縣中和市○○街二０二巷十二號九樓之四之租屋處，扣得被告等所有海
    洛因二包（合計淨重二點一四公克）；於八十九年一月二十二日上午十一時三十
    分許，在臺灣板橋地方法院檢察署候訊室裡，自被告己○○黑色大衣右側口袋裡
    扣得之海洛因二包（合計淨重十三點四九公克）等物，上開物品應係均為被告等
    所有供彼等預備販賣海因所用之物，該等海洛因均應依毒品危害防制條例第十八
    條第一項前段之規定，不問屬於犯人與否，均宣告沒收銷燬之。另警方於於八十
    九年一月二十一日下午九時許，在被告辛○○位於臺北縣中和市○○街二０二巷
    十二號九樓之四之租屋處，扣得之分裝袋五十四個等物，該等物品衡情應均係被
    告辛○○所有供彼與被告己○○預備犯販賣海洛因罪所用之物，該等分裝袋五十
    四個應依刑法第三十八條第一項第二款之規定宣告沒收之。再警方於八十九年一
    月二十一日下午九時許，在被告辛○○位於臺北縣中和市○○街二０二巷十二號
    九樓之四之租屋處，扣得之安非他命三包（合計淨重十六點二一公克）、吸食器
    一具，因並無證據證明被告等涉犯販賣安非他命罪（詳後述），且並無證據證明
    該等物品與本案被告等販賣海洛因有何關聯，依從刑附屬於主刑之原則，該等扣
    案之安非他命三包（合計淨重十六點二一公克）、吸食器一具等物，爰不於本案
    宣告沒收，附此敘明。
四、末按刑法沒收之物，雖指原物，但金錢為代替物，重在兌換價值，而不在原物，
    自難拘泥於沒收原物之理論，認沒收販賣毒品所得之金錢，以當場查獲扣押者為
    限，且毒品危害防制條例第十九條第一項之規定，係刑法第三十八條第一項第三
    款、第三項但書所指之特別規定，政府為肅清毒品，貫徹禁政，既設專條，採義
    務沒收主義，揆諸立法主意旨，當不致有此限制，故販賣毒品所得之金錢，苟能
    認定其係販賣毒品所得之款（例如販毒所得之款，業經消費寄託或消費借貸與他
    人，則應認該販毒所得之款仍屬存在），不以當場查獲扣押者為限，此有最高法
    院六十六年度第八次刑事庭會議決議可參（就販賣毒品所得之財物如為金錢，而
    未扣案，可否宣告沒收而為決議），是依前開決議意旨，販賣毒品所得之金錢，
    無論已否扣案，如仍屬存在，即應依法沒收。經查被告二人共同販賣海洛因予戊○○，次數大約七、八次（以有利於被告等之算法，以七次為準），戊○○每次
    交付被告等大約一萬元，則被告等就販賣海洛因予戊○○之所得大約是七萬元。
    又被告等共三次販賣海洛因予庚○○，第一次得三千元、第二次得二或三千元（
    以有利於被告等之算法以二千元為準）、第三次得二千元，則被告等就販賣海洛
    因予庚○○部分之所得大約是七千元，合計被告等販賣海洛因之全部所得是七萬
    七千元，上開七萬七千元係被告等販賣毒品所得之財物，雖未扣案，然無證據證
    明已不存在，是被告等前揭販賣毒品所得之財物，仍應依毒品危害防制條例第十
    九條第一項之規定宣告沒收。惟如全部或一部不能沒時，依同條項之規定，應以
    其等財產抵償之。
五、
（一）公訴意旨另以：被告辛○○、己○○自八十八年三、四月間起，在臺北縣中和
      市、永和市、新店市等處，以每錢約新臺幣二萬二千之代價，共同連續販賣海
      洛因予年籍不詳綽號「阿通」、「阿凱」等人施用多次，售畢得款後，被告己○○將毒品安非他命少許交予被告辛○○充作酬勞，因認被告等尚涉有此部分
      之販賣第一級毒品海洛因罪嫌。
（二）惟按犯罪事實應依證據認定之，無證據不得推定其犯罪事實，刑事訴訟法第一
    百五十四條定有明文。又犯罪事實之認定，應憑真實之證據，倘證據是否真實尚
    欠明確，自難以擬制推測之方法，為其判斷之基礎；而認定犯罪事實之證據係指
    足以認定被告確有犯罪行為之積極證據而言，該項證據自須適合於被告犯罪事實
    之認定，始得採為斷罪資料，最高法院五十三年著有臺上字第六五六號、二十九
    年上字第三一０五號判例。且刑事訴訟上證明之資料，無論其為直接或間接證據
    ，均須達於通常一般之人均不致有所懷疑，而得確信其為真實之程度，始得據為
    有罪之認定，若其關於被告是否犯罪之證明未能達此程度，而有合理懷疑之存在
    ，致使無從形成有罪之確信，根據「罪證有疑，利於被告」之證據法則，即不得
    遽為不利被告之認定，亦有最高法院七十六年度臺上字第四九八六號判例可稽。
    其以情況證據（即間接證據）斷罪時，尤須基於該證據在直接關係上所可證明之
    他項情況事實，本乎推理作用足以確證被告有罪，方為合法，不得徒憑主觀上之
    推想，將一般經驗上有利被告之其他合理情況逕予排除，此觀諸最高法院三十二
    年上字第六十七號判例意旨亦甚彰明。
（三）訊據被告等堅詞否認有何前開犯行，辯稱：未曾販賣海洛因予綽號「阿通」、
    「阿凱」等人等語。經查，遍觀全部卷證資料，被告並無自白曾販賣海洛因予綽
    號「阿通」、「阿凱」等人，且卷宗資料中並無綽號「阿通」、「阿凱」等人之
    姓名、年籍、住址等資料，致乙○根本無從查證彼等是否曾向被告等買過海洛因
    ，是公訴人認被告等涉有此部分犯行，尚乏依據。此外，復查無其他積極證據足
    認被告等有何此部分之販賣海洛因予綽號「阿通」、「阿凱」等人之罪嫌，揆諸
    前開規定及判例意旨，原應為無罪之諭知，惟公訴意旨認此部分與前開論罪部分
    具有連續犯裁判上一罪之關係，爰不另為無罪之諭知，併予敘明。
貳、無罪部分（即被告等被訴販賣安非他命部分）：
一、公訴意旨另以：被告辛○○、己○○自八十八年三、四月間起，在臺北縣中和市
    、永和市、新店市等處，以每錢約新臺幣二萬二千之代價，共同連續販賣安非他
    命予庚○○、戊○○、及年籍不詳綽號「阿通」、「阿凱」等人施用多次，售畢
    得款後，被告己○○將毒品安非他命少許交予被告辛○○充作酬勞，因認被告等
    尚涉有此部分之販賣第二級毒品安非他命罪嫌。
二、按犯罪事實應依證據認定之，無證據不得推定其犯罪事實；又不能證明被告犯罪
    者，應諭知無罪之判決；刑事訴訟法第一百五十四條、第三百零一條第一項分別
    定有明文。又犯罪事實之認定，應憑真實之證據，倘證據是否真實尚欠明確，自
    難以擬制推測之方法，為其判斷之基礎；而認定犯罪事實之證據係指足以認定被
    告確有犯罪行為之積極證據而言，該項證據自須適合於被告犯罪事實之認定，始
    得採為斷罪資料，最高法院五十三年著有臺上字第六五六號、二十九年上字第三
    一０五號判例。且刑事訴訟上證明之資料，無論其為直接或間接證據，均須達於
    通常一般之人均不致有所懷疑，而得確信其為真實之程度，始得據為有罪之認定
    ，若其關於被告是否犯罪之證明未能達此程度，而有合理懷疑之存在，致使無從
    形成有罪之確信，根據「罪證有疑，利於被告」之證據法則，即不得遽為不利被
    告之認定，亦有最高法院七十六年度臺上字第四九八六號判例可稽。其以情況證
    據（即間接證據）斷罪時，尤須基於該證據在直接關係上所可證明之他項情況事
    實，本乎推理作用足以確證被告有罪，方為合法，不得徒憑主觀上之推想，將一
    般經驗上有利被告之其他合理情況逕予排除，此觀諸最高法院三十二年上字第六
    十七號判例意旨亦甚彰明。
三、訊據被告等堅詞否認有何前開犯行，辯稱：未曾販賣安非他命予庚○○、戊○○
    及綽號「阿通」、「阿凱」等人等語。經查，遍觀全部卷證資料，僅有被告辛○○於警訊中供述曾販賣安非他命予綽號「阿通」、「阿凱」等人之自白，然未曾
    有販賣安非他命予庚○○、戊○○之自白，而按被告之自白，不得作為有罪判決
    之唯一證據，仍應調查其他必要之證據，以察其是否與事實相符，刑事訴訟法第
    一百五十六條第二項定有明文。公訴人起訴被告等販賣安非他命予綽號「阿通」
    、「阿凱」等人之依據，主要為被告辛○○之警訊自白如前，然卷宗資料中並無
    綽號「阿通」、「阿凱」等人之姓名、年籍、住址等資料，致乙○根本無從查證
    彼等是否曾向被告等買過安非他命。再庚○○、戊○○於乙○調查時明確具結證
    稱未曾向被告等買過任何安非他命，是公訴人起訴被告等涉嫌販賣安非他命予庚○○、戊○○及綽號「阿通」、「阿凱」等人，尚乏依據。此外，復查無其他積
    極證據足認被告等有何此部分之販賣安非他命予庚○○、戊○○與綽號「阿通」
    、「阿凱」等人之罪嫌，揆諸前開規定及判例意旨，自應為無罪之諭知，以昭審
    適。
據上論斷，應依刑事訴訟法第二百九十九條第一項前段、第三百零一條第一項，毒品
危害防制條例第四條第一項、第十八條第一項前段、第十九條第一項，刑法第十一條
前段、第二十八條、第五十六條、第四十七條、第五十九條、第三十八條第一項第二
款，判決如主文。
本案經檢察官鄭嘉欣到庭執行職務。
中      華      民      國    八十九    年      九      月      十五    日
                                臺灣板橋地方法院刑事第四庭
                                    法  官  許必奇
右正本證明與原本無異。
如不服本判決，應於判決送達後十日內向乙○提出上訴狀 (應附繕本) ，上訴於臺灣
高等法院。
                                    書記官  高玉彬
中      華      民      國    八十九    年      九      月      十九    日
附錄：毒品危害防制條例第四條第一項。
毒品危害防制條例第四條：
製造、運輸、販賣第一級毒品者，處死刑或無期徒刑；處無期徒刑者，得併科新臺幣
一千萬元以下罰金。
製造、運輸、販賣第二級毒品者，處無期徒刑或七年以上有期徒刑，得併科新臺幣七
百萬元以下罰金。
製造、運輸、販賣第三級毒品者，處五年以上有期徒刑，得併科新臺幣五百萬元以下
罰金。
製造、運輸、販賣專供製造或施用毒品之器具者，處一年以上七年以下有期徒刑，得
併科新臺幣一百萬元以下罰金。
前四項之未遂犯罰之。


司法院資訊處製作；財團法人民間司法改革基金會備份。
